【裁判字號】    99,交易,720
【裁判日期】    991215
【裁判案由】    業務過失傷害
【裁判全文】
臺灣臺北地方法院刑事判決             99年度交易字第720號
公  訴  人  臺灣臺北地方法院檢察署檢察官
被      告  黃介文
上列被告因業務過失傷害案件，經檢察官提起公訴（99年度偵字
第18616號），本院判決如下：
    主  文
本件公訴不受理。
    理  由
一、公訴意旨略以：被告黃介文係以駕駛計程車為業，為從事駕
    駛業務之人。其於民國98年11月1日21時許，駕駛車號159－
    NE號營業用小客車，在臺北市中山區○○○路○段437巷路旁
    起駛切入內車道而欲左轉進入八德路2段時，本應注意起駛
    前應顯示方向燈，注意前後左右有無障礙或車輛行人，並應
    讓行進中之車輛行人優先通行；且變換車道時，應讓直行車
    先行，並注意安全距離，而依當時情形並無不能注意之情事
    ，竟疏未注意及此，而貿然起駛並逕行變換車道，致使同向
    由告訴人陳達仁所駕駛並搭載告訴人宋婉齡之車號BFM－513
    號重型機車，在行駛至上開地點時，因閃避不及而與被告所
    駕駛之營業用小客車發生碰撞，當場導致告訴人陳達仁及告
    訴人宋婉齡人車倒地，告訴人陳達仁因而受有左手肘、左膝
    、左腳挫外傷之傷害，而告訴人宋婉齡則受有左眼上方撕裂
    傷、左肘擦傷之傷害。因認被告涉犯刑法第284條第2項前段
    之業務過失傷害罪嫌。
二、按告訴乃論之罪，其告訴應自得為告訴之人知悉犯人之時起
    ，於6個月內為之；且告訴應以書狀或言詞向檢察官或司法
    警察官為之，刑事訴訟法第237條第1項、第242條第1項前段
    分別定有明文。又按期間之計算依民法之規定，刑事訴訟法
    第65條定有明文；以日、星期、月或年定期間者，其始日不
    算入，期間不以星期、月或年之始日起算者，以最後之星期
    、月或年與起算日相當日之前一日為期間之末日，民法第12
    0條第2項、第121條第2項本文亦定有明文，是刑事訴訟法第
    237條第1項所規定告訴乃論之罪之6個月告訴期間，係自得
    為告訴之人知悉犯人之時之翌日起算（臺灣高等法院暨所屬
    法院97年11月12日97年法律座談會刑事類提案第26號法律問
    題研討結果參照）。再按告訴乃論之罪，其告訴已逾告訴期
    間者，應為不起訴之處分，刑事訴訟法第252條第5款規定甚
    明；又應為不起訴處分而起訴者，其起訴之程序即屬違背規
    定，法院應諭知不受理之判決，最高法院82年度台非字第38
    0號著有判決可資參照。另按告訴乃論之罪，告訴人於第一
    審辯論終結前得撤回其告訴；告訴經撤回者，應諭知不受理
    之判決；諭知不受理之判決，得不經言詞辯論為之，刑事訴
    訟法第238條第1項、第303條第3款、第307條分別定有明文
    。
三、經查：
  (一)本件告訴人陳達仁於99年4月30日告訴被告業務過失傷害案
    件，經檢察官提起公訴，認被告涉犯刑法第284條第2項前段
    之業務過失傷害罪嫌，依同法第287條之規定，須告訴乃論
    。茲據告訴人陳達仁與被告於99年12月10日本院準備程序中
    達成和解，告訴人陳達仁並撤回告訴，有本院該日準備程序
    筆錄1份在卷可稽（見本院卷第29頁反面），揆諸首開說明
    ，爰就此部分不經言詞辯論，逕依刑事訴訟法第303條第3款
    之規定，為不受理之判決。
  (二)本件告訴人宋婉齡告訴被告業務過失傷害案件，經檢察官提
    起公訴，認被告涉犯刑法第284條第2項前段之業務過失傷害
    罪嫌，依同法第287條之規定，須告訴乃論。惟查，告訴人
    宋婉齡於本件車禍發生時（即98年11月1日下午9時），即知
    悉係被告駕駛汽車肇事，而為本件業務過失傷害犯行之行為
    人等情，業據告訴人宋婉齡之配偶陳達仁於警詢時、偵查中
    指述明確，並有交通事故談話紀錄表2紙、臺北市政府警察
    局交通事故肇事人自首情形記錄表1紙附卷可稽，故告訴人
    宋婉齡應自知悉係被告所為本件犯行之翌日即98年11月2日
    即得提起告訴，告訴期間自該日起算6個月之期間內，至遲
    應於算至6個月與起算日相當日之前1日即98年5月1日（該日
    為星期五，非星期六或星期日或其他國定紀念假日）午後12
    時前提起告訴方為合法；且告訴人之住所地係在臺灣臺北地
    方法院檢察署所轄之臺北市中正區之情，有本院準備程序筆
    錄1份存卷可考（見本院卷第21頁），依法院訴訟當事人在
    途期間標準第3條第1款第2目之規定，其向臺灣臺北地方法
    院檢察署提出告訴，並無在途期間之計算。然告訴人卻遲至
    99年7月6日始委託其配偶即告訴人陳達仁於同年月7日向臺
    北市政府警查局中山分局提出告訴，有委託授權書1張、告
    訴人陳達仁99年7月7日關係人調查筆錄1份在卷可稽（見他
    字卷第51頁至第55頁）。另遍查全卷，亦無告訴人宋婉齡於
    99年7月6日委託其配偶陳達仁向臺北市政府警查局中山分局
    提出告訴之前，曾向警察局或任何偵查機關提出告訴之情，
    揆諸前揭法條意旨，告訴人宋婉齡告訴被告業務過失傷害部
    分，已逾6個月之告訴期間，檢察官本應依法為不起訴之處
    分，而誤向本院起訴，其起訴程序自屬違背規定，爰就此部
    分亦不經言詞辯論，逕依刑事訴訟法第303條第1款規定，為
    不受理之判決。另告訴人宋婉齡及被告已於本院前揭準備程
    序中達成和解，被告並已賠償告訴人宋婉齡、陳達仁新臺幣
    （下同）共計60,000元之情，有本院99年10月15日、99年12
    月10日準備程序筆錄各1份存卷可佐，附此敘明。
據上論斷，應依刑事訴訟法第303條第1款、第3款、第307條，判
決如主文。
中    華    民    國    99    年    12    月    15    日
                  刑事第十庭  法  官  謝昀璉
上正本證明與原本無異。
如不服本判決應於收受送達後10日內向本院提出上訴書狀，並應
敘述具體理由；其未敘述上訴理由者，應於上訴期間屆滿後20日
內向本院補提理由書（均須按他造當事人之人數附繕本）「切勿
逕送上級法院」。告訴人或被害人如對於本判決不服者，應具備
理由請求檢察官上訴，其上訴期間之計算係以檢察官收受判決正
本之日期為準。
                              書記官  鄭雅文
中    華    民    國    99    年    12    月    15    日

司法院資訊處製作；財團法人民間司法改革基金會備份。
